【裁判字號】    96,簡上,173
【裁判日期】    970318
【裁判案由】    確認本票債權不存在
【裁判全文】
臺灣彰化地方法院民事判決             96年度簡上字第173號
上  訴  人  丙○○
訴訟代理人  甲○○
被上訴人    三源水電材料有限公司
法定代理人  乙○○
上列當事人間請求確認本票債權不存在事件，上訴人對於中華民
國96年10月16日本院彰化簡易庭第一審判決（96年度彰簡字第32
6號）提起上訴，本院於中華民國97年03月04日言詞辯論終結，
玆判決如下：
    主      文
上訴駁回。
第二審訴訟費用新台幣壹仟捌佰參拾元由上訴人負擔。
    事實及理由
一、上訴人於原審起訴主張及其上訴意旨略以：
  (一)上訴人向被上訴人購買水電材料，價金共計新台幣（下同）
    230,000元，而上訴人為擔保貨款之給付，開立面額共計為2
    30,000元之本票若干張交付被上訴人；嗣上訴人雖已陸續償
    還被上訴人100,000元，並取回其中3張本票，然被上訴人於
    受領上訴人所給付之貨款時，卻未將部分本票返還上訴人，
    並於民國（下同）96年05月間持上訴人簽發之發票日及到期
    日均為94年05月15日、面額共計為 220,000元之本票共11紙
    （下稱系爭本票），向本院聲請准予本票強制執行之裁定，
    經本院以96年度票字第 553號民事裁定確定在案。詎被上訴
    人竟未將上開 100,000元扣除，仍以上開裁定所示票面金額
    聲請強制執行，致上訴人於此之法律地位陷於不安狀態，爰
    依法提起訴訟，請求確認本院96年度票字第 553號民事裁定
    ，被上訴人對上訴人之本票債權於超過 130,000元部分之本
    票債權不存在。
  (二)原審因未查明上訴人向被上訴人購買水電材料之出貨證明及
    發票憑證，致採信被上訴人所為貨款實為30幾萬元之謊稱，
    而為上訴人全部敗訴之判決，自屬違法。
  (三)上訴人雖找不到已償還 100,000元之證據，但上訴人確已部
    分清償 100,000元，被上訴人對上訴人之本票債權實為120,
    000元。
  (四)上訴人所簽發交付被上訴人之本票總共14張，總金額應為28
    0,000元，與被上訴人所主張300,000元，並不相符；另被上
    訴人所主張之利息太高。
二、被上訴人答辯：
  (一)被上訴人乃為系爭本票之執票人，且執有該本票並無不當、
    惡意或重大過失之情形，故被上訴人於票據屆期後提示，上
    訴人應負發票人之票據責任，於法並無不合。
  (二)如上訴人有妨礙或其他抗辯被上訴人行使系爭本票之權利，
    ，依民事訴訟法第277 條規定，上訴人應就其抗辯或主張之
    事實，負舉證之責任。
  (三)上訴人所積欠之貨款連同利息共約 300,000元，而每20,000
    元開一張本票，倘若上訴人有清償貨款，被上訴人一定會將
    本票返還上訴人，惟迄目前為止，上訴人仍有 220,000元尚
    未清償。
三、原審判決上訴人全部敗訴，上訴人不服提起上訴，並聲明求
    為判決：(一)原判決廢棄。(二)第一、二審訴訟費用由被上訴人
    負擔。被上訴人則聲明求為判決：(一)上訴駁回。(二)第一、二
    審訴訟費用由上訴人負擔。
四、得心證之理由：
  (一)按當事人主張有利於己之事實者，就其事實有舉證之責任，
    為民事訴訟法第277條前段所明定。
  (二)本件上訴人於原審起訴主張被上訴人持有以上訴人名義所簽
    發面額共計為 220,000元之系爭本票十一紙，向本院聲請強
    制執行之裁定，經本院裁定准予強制執行之事實，業據其提
    出本票裁定影本一紙為證，並經本院依職權調取本院96年度
    票字第 553號本票裁定民事聲請事件卷宗查核無訛，又因上
    訴人向被上訴人購買水電材料，上訴人為支付貨款，乃簽發
    系爭十一紙本票交付被上訴人，此均為兩造所不爭執之事實
    。雖上訴人主張其已陸續清償被上訴人100,000元貨款，然
    此為被上訴人所否認，揆諸上揭法條意旨，原告就其主張已
    為部分清償之事實自應負舉證責任，而上訴人迄未能舉證證
    明其確有清償部分貨款之事實，則上訴人之該部分主張即不
    足採，原審以此理由而為上訴人敗訴之判決，於法洵無不合
    。上訴意旨指摘原判決不當，求予廢棄改判，為無理由，應
    予駁回。
五、本件事證已臻明確，兩造其餘之主張陳述及證據資料，核與
    本判決所得之心證及結果不生影響，爰不逐一論述，附此敘
    明。
六、結論，本件上訴為無理由，依民事訴訟法第436條之1第3項
    、第449條第1項、第78條，判決如主文。
中    華    民    國    97    年    3     月    18    日
                     民事第一庭審判長法官  羅培昌
                                     法官  施坤樹
                                     法官  邱月嬌
以上正本係照原本作成。
對本判決不得上訴。
中    華    民    國    97    年    3     月    18    日
                                   書記官  林嘉賢


司法院資訊處製作；財團法人民間司法改革基金會備份。
